臺灣高等法院臺南分院刑事判決
110年度上易字第637號
上  訴  人  
即  被  告  劉世福
上列上訴人因詐欺案件，不服臺灣臺南地方法院110年度易字第5
07號中華民國110年9月23日第一審判決（起訴案號：臺灣臺南地
方檢察署109年度偵字第20650號），提起上訴，本院判決如下：
    主  文
上訴駁回。
    理  由
一、按不服地方法院之第一審判決而上訴者，應向管轄第二審之
    高等法院為之。上訴書狀應敘述具體理由，上訴書狀未敘述
    上訴理由者，應於上訴期間屆滿後20日內補提理由書於原審
    法院，逾期未補提者，原審法院應定期間先命補正；第二審
    法院認為上訴書狀未敘述理由或上訴有第362 條前段之情形
    者，應以判決駁回之，但其情形可以補正而未經原審法院命
    其補正者，審判長應定期間先命補正，刑事訴訟法第361 條
    、第367 條分別定有明文。又所謂上訴書狀應敘述「具體理
    由」，並不以其書狀應引用卷內訴訟資料，具體指摘原審判
    決不當或違法之事實，亦不以於以新事實或新證據為上訴理
    由時，應具體記載足以影響判決結果之情形為必要。但上訴
    之目的，既在請求第二審法院撤銷或變更第一審之判決，所
    稱「具體」，當係抽象、空泛之反面，若僅泛言原判決認事
    用法不當、採證違法或判決不公、量刑過重等空詞，而無實
    際論述內容，即無具體可言。從而，上開法條規定上訴應敘
    述具體理由，係指須就不服判決之理由為具體之敘述而非空
    泛之指摘而言。倘上訴理由就其所主張第一審判決有違法或
    不當之情形，已舉出該案相關之具體事由足為其理由之所憑
    ，即不能認係徒托空言或漫事指摘；縱其所舉理由經調查結
    果並非可採，要屬上訴有無理由之範疇，究不能遽謂未敘述
    具體理由（最高法院106 年度第8 次刑事庭會議參照）。綜
    上，上訴人之上訴書狀，須就不服判決之理由具體敘述有何
    違法或不當情形，否則即屬空泛指摘，其所為上訴，即不符
    合上訴之法定要件。
二、被告上訴意旨略以：被告之母已80歲身體欠安，被告之子快
    要上大學，原審判決過重，請從輕量刑改判有期徒刑4月或3
    月，依法提起上訴。
三、經查：
  ㈠本案經原審審理後，乃依據被告偵審之部分自白、證人孫健
    之證述、孫健之淡水區農會匯款10萬元至被告帳戶之淡水區
    農會匯款申請書、淡水區農會存摺內頁、○○○銀樓之委造訂
    單資料、匯款紀錄、支票及退票理由單影本、孫健提出與被
    告通訊軟體LINE對話等資料，據此積極證據，認定被告與孫
    健為朋友，明知其父並無遺留土地供建設公司購買，亦無還
    款能力及意願，竟意圖為自己不法之所有，基於詐欺取財之
    犯意，以下列方式施用詐術，致孫健陷於錯誤，誤信被告有
    能力及意願還款，於如附表一所示時間，借款如附表一所示
    之金額予被告，並代被告支付被告所購買價值新臺幣（下同
    ）7萬元之金項鍊之價金。嗣因被告交付之支票均跳票無法
    兌現，被告亦未還款，致孫健於下列⑵訂購之歐翼子母聯結
    車無法支付購買價金，定金30萬元遭沒收，亦無法交付向銀
    樓訂購之金飾全部貨款，且須支付銀樓1萬6,000元之工錢，
    始悉受騙。被告詐騙犯行如下：
  ⑴於民國107年7月間，向孫健佯稱：已去世之父親留有土地，
    現建設公司有意購買該筆土地，興建房屋，但因未辦理過戶
    ，須先經法院裁決，另尚有多筆稅金須繳納，但手中無資金
    可以繳納上開稅款及規費，孫健可以借款與其周轉之方式投
    資該筆土地，待土地事宜處理完畢，將給予孫健分紅等語，
    並交付如附表二所示明知無法兌現之支票（俗稱芭樂票）與
    孫健，向孫健佯稱前揭支票均為建設公司購買土地之價金提
    供與孫健作為擔保等語。
  ⑵於107年（起訴書誤寫為109年）7月23日與孫健前往位於新北
    市淡水區之銀樓，訂購價值約新臺幣（下同）88萬元之金飾
    ，表示部分要送給孫健及其母等語。後被告再與孫健前往貨
    櫃聯結車車體場訂購歐翼子母聯結車1台，劉世福表示待支
    票可兌現時，要送給孫健等語。
  ㈡就適用法律部分，原審判決說明：
    核被告所為，係犯刑法第339條第1項之詐欺取財罪。被告前
    因犯詐欺、侵占、恐嚇取財得利、搶奪、竊盜等罪，經法院
    判處應執行有期徒刑4年4月確定，於105年1月24日縮刑期滿
    ，執行完畢，有被告前案紀錄表附卷可稽，其受有期徒刑之
    執行完畢，5年內故意再犯本件有期徒刑以上之罪，為累犯
    ，且被告前因詐欺案件，經臺灣高等法院判處有期徒刑1年6
    月確定，入監服刑後，再有本件詐欺犯行，其顯有惡性，且
    刑罰反應力薄弱，參照司法院大法官會議第775號解釋意旨
    ，依刑法第47條第1項累犯之規定，加重其刑。
　㈢就量刑部分，原審說明：　
　　審酌被告利用與告訴人孫健間之交情，以繼承土地須補繳稅
    金為由，交付無法兌現之高額支票，使孫健陷於錯誤而出借
    15萬元現金，並代付7萬元之女用金項鍊費用。其不可不信
    為破壞人與人間之信賴，且造成告訴人有損害，且迄今未賠
    償告訴人，犯後否認有何詐欺故意，兼衡被告為高職畢業之
    智識程度、離婚、一個子女與母親同住，每月須負擔1萬元
    之生活費、目前以駕駛貨櫃車為生，月收入約4、5萬元之家
    庭生活及經濟狀況等一切情狀，量處有期徒刑5月，並諭知
    易科罰金之折算標準。
  ㈣就沒收部分，原審說明：
    按犯罪所得，屬於犯罪行為人者，沒收之，於全部或一部不
    能沒收或不宜執行沒收時，追徵其價額，刑法第38條之1第1
    項前段、第3項分別定有明文。被告如附表一編號1、2所示
    之金額15萬元，及孫健代被告支付之女用項鍊1條（價值7萬
    元），為被告本件詐欺之犯罪所得，依刑法第38條之1第1項
    及第3項規定，諭知沒收及追徵。
  ㈤綜上，就形式上觀察，原審已詳細敘述認定被告犯罪事實所
    憑之積極證據及理由，所為論斷均有卷存證據可資比對，採
    證認事並無違背經驗法則及論理法則；另適用被告觸犯之法
    律，亦符合各該法律構成要件之規定，並無適用法律錯誤之
    情形；就量刑部分亦就其斟酌事由詳為說明，並無違反比例
    原則、罪刑相當原則。
四、被告上開理由毫無指摘原審認事用法或量刑有何違法或不當
    之處，僅稱其有母親、兒子待其照顧，請從輕量刑云云，然
    查，被告有多項前科，前案紀錄表有17頁，足徵其有刑事偵
    審及執行之經驗，且本案犯罪所得為22萬元，法定刑為5 年
    以下有期徒刑等，足徵原審上開量刑係反應被告多次犯案，
    其餘抗辯，已為原審所審酌，上開認定及量刑，並無違誤不
    當。
五、綜上，被告無一具體指摘原審究竟有何認定事實、適用法律
    違法或不當之處，要難謂上訴書狀已經敘述具體理由。是本
    件上訴顯無具體理由而不合法定程式，應予駁回，並不經言
    詞辯論為之。
六、據上論斷，應依刑事訴訟法第367條前段、第372條，判決如
    主文。
中　　華　　民　　國　　110 　年　　12　　月　　9 　　日
                    刑事第五庭  審判長法  官  蔡廷宜
                                      法  官  蔡川富
                                      法  官  翁世容
以上正本證明與原本無異。
不得上訴。
　　　　　　　　　　　　　　　　　　　書記官  顏惠華
中　　華　　民　　國　　110 　年　　12　　月　　9 　　日
附表一
編號 借款日期 借款金額 告訴人交付款項方式 1 107年7月16日 10萬元 告訴人以淡水區農會帳戶匯款至被告郵局帳戶 2 107年7月18日 5萬元 告訴人自超商提款機，提領其淡水區農會帳戶存款2萬元共3次，將其中5萬元交與被告 
附表二
編號 支票票號 面額 發票日 1 000000000 2,000萬 107年8月6日 2 000000000 1,000萬 同上 3 000000000 500萬 同上 4 000000000 800萬 同上 

附錄本案論罪科刑法條：
中華民國刑法第339條
（普通詐欺罪）
意圖為自己或第三人不法之所有，以詐術使人將本人或第三人之
物交付者，處5年以下有期徒刑、拘役或科或併科50萬元以下罰
金。
以前項方法得財產上不法之利益或使第三人得之者，亦同。
前二項之未遂犯罰之。